臺灣板橋地方法院刑事判決　　　　　　　　　　　　　九十一年度易字第一四三號
　　公　訴　人　臺灣板橋地方法院檢察署檢察官
　　被　　　告　甲○○
右列被告因贓物案件，經檢察官提起公訴（九十年度偵字第一六九七○號）及移
辦（九十年度偵字第八三四六號），本院判決如左：
    主  文
甲○○故買贓物，處有期徒刑伍月，如易科罰金，以參佰元折算壹日。
    事  實
一、甲○○明知某不詳姓名年籍之人所持有之未懸掛車牌號碼之機車二部係屬來源不
    明之贓物（該二輛機車車牌號碼原為ＬＬＭ─九一九號、ＨＱＨ─八五三號，車
    牌號碼ＬＬＭ─九一九號機車為乙○○所有，原停放台北縣五股鄉○○○路，在
    民國九十年十月七日下午某時為不詳姓名之人所竊取，車號ＨＱＨ─八五三號機
    車，為聯一汽車材料股份有限公司所有，原於九十年十月七日下午三時許停放台
    北縣三重市○○○路二八二號前，於同日下午某時為不詳姓名之人所竊取，起訴
    書均誤為在九十年十月七日上午失竊），竟於九十年十月七日下午三時許，在臺
    北縣三重市○○○路，各以新臺幣（下同）一千元之低價，向之購買，嗣於同日
    下午四時許，在臺北縣新莊市○○街中信國小前，為警查獲，並扣得上開贓車二
    輛。
二、案經臺北縣警察局新莊分局報告臺灣板橋地方法院檢察署檢察官偵查起訴。
    理  由
一、訊據被告甲○○固自承曾於右揭時地故買上開機車之事實，惟矢口否認有右揭贓
    物犯行，辯稱：「車子是一位姓林的人說有車要賣給我，因為我在車上有貼廣告
    單，表示有替環保署回收廢棄車，他就表示說有兩部車要賣給我，我本來是應該
    開四聯單給他，內容是車子報廢，環保署補貼三千元，由行政院將錢寄給他們，
    但他表示他要搬家了，來不及告訴我地址，就表示要賣我一輛壹仟元，總共兩輛
    ，要我去搬的，我有去查是否為贓車，我的公司有與監理所連線，監理所並沒有
    失竊的資料，所以我才跟他買的，後來我帶到新莊給我朋友看，準備將機車解體
    賣零件，但我朋友表示太舊，不願意收購。後來警員丙○○剛好經過，我就被查
    獲。車子我是在星期六買進的，我是在當天的下午就載去給新莊的張姓友人看。
    我認為我此次最大的錯誤就是沒有開單子，也沒有檢查證件。賣給我的人是一位
    年約六十歲的成年男子，我不知道他叫什麼名字，我只是問他如何稱呼，他表示
    他姓林」。「我有查過電腦，認為沒有失竊紀錄，所以才敢收購，我當時忘記帶
    四聯單，也沒有要對方簽切結書，這是我的疏忽」，「我也知道我前面有贓物的
    前科，做事應該是要小心。我買的時候，我確實不知道那是贓車」（九十一年一
    月二十四日訊問筆錄）云云。惟查：
  (1)車牌號碼ＬＬＭ─九一九號機車為乙○○所有，原停放台北縣五股鄉○○○路，
    在九十年十月七日十九時經警通知，始知失竊、車號ＨＱＨ─八五三號機車，原
    為聯一汽車材料股份有限公司所有，原於九十年十月七日下午三時許，停放台北
    縣三重市○○○路二八二號，於同年月八日上午八時許始知失竊，業據證人即被
    害人乙○○及聯一汽車材料行負責人張財明於警訊中證述明確（偵查卷第七頁、
    第三十一頁），另有車籍作業系統—查詢認可資料列印畫面附卷可稽。
  (2)證人即查獲被告之警員丙○○證稱：「（當時）經過查獲地點，看到兩部機車在
    一部貨車上，而且貨車的旁邊護欄有架高，我看到有兩人蹲在車斗上，我經過時
    ，他們看到我，就有一人下車，快步離去」，「接下來我有詢問留在車上的被告
    ，但是被告表示他不認識這個人，我就是因為這兩人行跡可疑才向前盤查，當時
    我覺得兩部機車都沒有掛大牌甚為可疑，我查詢的結果得知，那兩輛機車是尚未
    報失竊，但我們還是將被告請回警察局，並詢問機車車主，當天有乙○○，通知
    我們說那是他遭竊的車輛，另一位車主張財明是第二天才聯絡，也表示是遭竊的
    車輛，然後我們就對被告製作筆錄，被告被我發現時，有作勢跪地求饒，苦苦哀
    求我不要將他帶回去，但是並沒有跪下，只是我因此覺得可疑」，「被告當時只
    是表示他要將車子歸還原位，他在現場時說要將車子載回新莊市○○街去放，我
    查獲他時，他也是說他是在新莊市○○街跟一位朋友買的，而新莊市○○街剛好
    就是被害人乙○○的住處。被告被我查獲時，以及回警局回去所言出入很大，我
    們的筆錄改了很多次。被告也沒有說是向林姓男子買的，他沒有提到林姓也沒有
    說要帶我回去找」，「被告說是那名林姓男子他不認識，也表示他找不到那名林
    姓男子」等情（九十一年一月二十四日訊問筆錄）。被告雖就此辯稱：「我當時
    並沒有向警員下跪，我表示要將車子帶回去還給人家，但警員就把我往警局帶，
    我也知道我當時沒有開單子，車輛來源可能會被查出來有問題，對我沒有保障，
    所以我說乾脆不要買了，要還給人家，另一人，他並沒有快步離去，他只是跳下
    車斗走開，表示他不要買。他是警員在開始查車的時候才走開的」（九十一年一
    月二十四日訊問筆錄）。然被告先則稱不知賣車人地址、姓名，再於經警查獲時
    辯稱要載回歸還，復稱買到車後立即載去新莊給友人看，然於警察詢問時又稱不
    認識該人，就購車地點、時間等查獲當日發生之事復歷次供述不一，亦難謂係記
    憶不清所致，所供明顯反覆，難以採認。
  (3)被告於經警發現時，警員丙○○雖當場查詢車籍資料，惟尚查無系爭機車報案紀
    錄，被告竟當場哀求勿移送法辦，並即稱要歸還系爭機車，顯為情虛而有可疑，
    亦足認被告已認知機車是否為失竊贓物，與是否報案並無絕對關係。另依車籍資
    料查詢所得，系爭機車於失竊時各為出廠三年、五年，且均未轉手，尚為原車主
    繼續使用中，顯然仍屬堪用，即令車牌已遭取下，外觀上顯仍與廢棄車有明顯差
    別，況被告自承以收購廢棄車輛為業，竟於非一般機車交易之場所，向陌生人以
    顯不相當之一千元價格，購買來路不明之機車，復自承「我並沒有看過證件，我
    有問出賣的人有沒有證件，但是出賣的人說我可以打電話去問，如果是失竊的，
    我可以不買，我也知道一般是要看證件」（九十一年三月五日審判筆錄），復稱
    「我本來是應該開四聯單給他，內容是車子報廢，環保署補貼三千元，由行政院
    將錢寄給他們」，「我當時忘記帶四聯單，也沒有要對方簽切結書」（九十一年
    一月二十四日訊問筆錄），就出賣人放棄環保署之補貼款，竟仍願以賤價出售，
    而未懷疑機車來源不明，復未依規定開具四聯單、查核證件或簽立切結書，其所
    辯情節顯然均有違社會通念，益證被告所辯，無非以疏忽為託詞而圖卸罪責。足
    徵被告對於系爭機車均屬來路不明之贓物應有認識，並予買受，始有前揭反覆之
    辯，是其所辯無非卸責之詞，不足採信。本件事證明確，被告犯行堪以認定，自
    應依法論科。
二、核被告甲○○所為，係犯刑法第三百四十九條第一項之故買贓物罪。被告同時購
    買原車牌號碼為ＬＬＭ─九一九號、ＨＱＨ─八五三號兩輛贓車，侵害乙○○等
    數人之財產法益，係屬同種想像競合，應從一重論以一故買贓物罪。爰審酌被告
    前因犯竊盜罪，於八十八年七月十一日經台灣基隆地方法院判處有期徒刑八月，
    緩刑三年確定，現仍在緩刑期內，竟不思受有緩刑之寬典而再犯本罪，惡性非輕
    ，及其犯後猶飾詞圖卸，並無悔意等一切情狀，量處如主文所示之刑，以示懲儆
    ，並諭知易科罰金之折算標準。
三、台灣板橋地方法院檢察署九十年度偵字第八三四六號移送併辦意旨另以：被告另
    涉於九十年四月十三日及五月一日明知丁○○（另案提起公訴）所販賣之機車係
    來路不明之贓物，仍予收受故買，因認被告所為亦涉犯贓物罪嫌，且與本件有連
    續犯之裁判上一罪關係。惟查，被告就併案部分辯稱：丁○○確有表示要賣車給
    伊，但尚未看到車子，亦不知丁○○係要賣贓車給伊（九十一年三月五日審判筆
    錄）而否認有何贓物犯行，與證人丁○○所稱「那次我偷到車之後，看被告貼在
    牆上的小廣告，就打電話給被告，被告就說一台舊車一千元，我當時確實沒有告
    訴被告那車子的來源」，「（警訊筆錄）當時是警察認為我一定有銷贓的管道，
    要我供出我賣給誰的，我才這樣說的，但被告並沒有來載到，他也不知道那是贓
    車。我今日所言均實在，我很清楚偽證的處罰」等情（九十一年二月八日訊問筆
    錄）互核相符，尚乏積極事證足資證明被告有此部分犯行。足認上揭檢察官移送
    併辦部分與被告前開論罪科刑部分，並無連續犯之裁判上一罪關係，既未據起訴
    ，本院無從併予審酌，應退回檢察官另行處理，附此敘明。
據上論結，應依刑事訴訟法第二百九十九條第一項前段，刑法第三百四十九條第二項
、第五十五條、第四十一條第一項前段，罰金罰鍰提高標準條例第一條、第二條，判
決如主文。
本案經檢察官曾文鐘到庭執行職務。
中      華      民      國    九十一    年      三      月   十九     日
                                      臺灣板橋地方法院刑事第五庭
                                          法  官  王  偉  光
右正本證明與原本無異
如不服本判決應於送達後十日內向本院提出上訴狀
                                          書記官  陳  怡  君
中      華      民      國     九十一   年      三      月      二十    日
附錄本案所犯法條全文
中華民國刑法第三百四十九條
(普通贓物罪)
收受贓物者，處三年以下有期徒刑、拘役或五百元以下罰金。
搬運、寄藏、故買贓物或為牙保者，處五年以下有期徒刑、拘役、
或科或併科一千元以下罰金。
因贓物變得之財物，以贓物論。
